【裁判字號】    96,上訴,324
【裁判日期】    970131
【裁判案由】    違反毒品危害防制條例
【裁判全文】
臺灣高等法院花蓮分院刑事判決         96年度上訴字第324號
上  訴  人  臺灣臺東地方法院檢察署檢察官
上  訴  人
即  被  告  乙○○
                    現於臺灣臺東監獄執行中
選任辯護人  邱聰安律師
上列上訴人因違反毒品危害防制條例案件，不服臺灣臺東地方法
院96年度訴字第205 號中華民國96年10月15日第一審判決（起訴
案號：臺灣臺東地方法院檢察署96年度偵緝字第110 號），提起
上訴，本院判決如下：
    主  文
上訴駁回。
    理  由
一、檢察官起訴被告販賣第二級毒品33罪，被告承認犯行，原審
    依照毒品危害防制條例第4條第2項之販賣第二級毒品罪判處
    罪刑，並定其應執行刑為有期徒刑10年。被告以所犯屬於接
    續犯為理由提起上訴，檢察官以被告並未供出來源為理由提
    起上訴。本案經本院審理結果，認第一審判決對被告判處罪
    刑，認事用法均無違誤，量刑亦稱允當，應予維持，並引用
    第一審判決書記載之事實、證據及理由如附件。另補充理由
    如下。
二、被告雖辯稱所犯屬於集合犯，並非數罪為理由上訴。但參酌
    最高法院96年8月21日96年度第9次刑事庭會議認為『依刑法
    第56條修正理由之說明，謂「對繼續犯同一罪名之罪者，均
    適用連續犯之規定論處，不無鼓勵犯罪之嫌，亦使國家刑罰
    權之行使發生不合理之現象。」「基於連續犯原為數罪之本
    質及刑罰公平原則之考量，爰刪除有關連續犯之規定」等語
    ，即係將本應各自獨立評價之數罪，回歸本來就應賦予複數
    法律效果之原貌。因此，就刑法修正施行後多次施用毒品之
    犯行，採一罪一罰，始符合立法本旨。本則法律問題，某甲
    於刑法修正施行前連續施用毒品部分，應依刑法第2條第1項
    之規定，適用修正前連續犯之規定論以一罪；刑法修正施行
    後之多次施用犯行，除符合接續犯之要件外，則應一罪一罰
    ，再就刑法修正施行後之數罪，與修正前依連續犯規定所論
    之一罪，數罪併罰，合併定其應執行之刑』。本案被告所犯
    顯屬數罪併罰，而非集合犯，被告據此上訴，自無理由。
三、檢察官雖以被告並未供出來源為理由提起上訴，但查：
（一）李進益從96年1月3日起即被監聽，有臺灣臺東地方法院檢
      察署覆函為證，而依照臺東縣警察局提出之通訊監察報告
      書，被告李進益是因為有妨害自由等前科紀錄，因此聲請
      從95年12月4 日起實施通訊監察，發現有販賣毒品的談話
      內容，但是因為被告李進益生性多疑，行事謹慎，因此聲
      請繼續監聽。之後李進益因為販賣毒品的案件，經臺灣臺
      東地方法院檢察署檢署以96年度偵字第1946號等案號，於
      96年12月14日提起公訴，起訴書所記載的證據主要是證人
      的供述以及通聯記錄，證人的供述中包含本案被告乙○○
      的證詞，而乙○○是在96年7月6日接受警員訊問時供出毒
      品是向綽號「一流」之李進益所購買，警員接著在96 年8
      月20日訊問李進益有關販賣毒品的行為，經本院調閱前述
      臺灣臺東地方法院檢察署李進益違反毒品案卷查核無誤，
      並有警詢筆錄附於本院卷為證（本院卷頁61以下）。
（二）毒品危害防制條例第17條規定「犯第4條第1項至第4 項、
      第5條第1項至第4項前段、第6條第1項至第4項、第7條第1
      項至第4項、第8條第1項至第4項、第10條或第11條第1 項
      、第2 項之罪，供出毒品來源，因而破獲者，得減輕其刑
      。」，雖然規定「供出毒品來源因而破獲者，得減輕其刑
      」，但由於犯罪的確定，依照我國刑事訴訟法的規定，從
      有犯罪嫌疑到司法警察發動偵查程序再到檢察官立案指揮
      司法警察進行偵查活動，再經過檢察官起訴，到法院審判
      確定，有一連串接續的活動，對於犯罪事實認定的心證程
      度也從弱到強，而且在各種強制處分中，傳喚被告、進行
      監聽、實施搜索、拘提被告到聲請羈押雖然也都以被告具
      有一定的犯罪嫌疑為要件，但是犯罪嫌疑的程度也都因為
      各種強制處分對於基本人權的侵害程度而有不同的標準。
      則毒品危害防制條例第17條所規定的「破獲」，是否指司
      法警察有進行些微的偵查活動之前或者是指在犯罪判決確
      定之前，實有疑問。
（三）本院認為，就已經進行監聽之情形，依照通訊保障及監察
      法第5條規定「有事實足認被告或犯罪嫌疑人有下列各款
      罪嫌之一者…得發通訊監察書」，與刑事訴訟法第101條
      規定對於被告羈押必須「犯罪嫌疑重大」為要件有所不同
      ，監聽屬於一種新型態的強制處分，以侵害人民的隱私權
      為達成犯罪偵查的手段，而羈押則以侵害人民的身體自由
      為手段，兩者相較，侵害人民法益輕重有別，則核發通訊
      監察書以及准予羈押對於「罪嫌」要件的心證強度自然有
      所不同，而且通訊監察書的核發多半是在偵查之初，藉由
      犯罪嫌疑人的通話內容，進一步蒐集證據，當證據蒐集到
      相當齊全，足以確認犯罪嫌疑人極有可能犯罪，而且符合
      羈押之要件時，方可聲請羈押。從而司法警察在蒐集的證
      據已經足夠到聲請羈押的程度，固然可以認為符合毒品危
      害防制條例第17條所規定的因而破獲，如果司法警察還只
      停留在監聽的階段，其犯罪嫌疑尚屬輕微，自難以認定已
      經到達破獲的階段，因此司法警察如果僅對於犯罪嫌疑人
      進行監聽，而沒有其他證據足以證明犯罪嫌疑時，因為被
      告的指述而獲取足夠的證據證明毒品的來源，自應認為屬
      於「供出來源因而破獲」。
（四）本案李進益雖然已經遭到監聽，但是司法警察並沒有進行
      其他偵查犯罪的活動，而且監聽的犯罪嫌疑也不是涉嫌販
      賣毒品，而在被告指證向李進益購買毒品後，司法警察乃
      進而詢問李進益，並展開其他的偵查活動，則依照前述說
      明，被告的行為仍符合「供出來源因而破獲」之情事，原
      審因而減輕其刑，並無不合，檢察官之上訴為無理由。
四、綜據上述，被告以及檢察官之上訴，均無理由，均應予駁回
    。至於原判決以被告為累犯，宣告加重其刑，漏未說明將法
    定刑無期徒刑部分排除在加重其刑之外，僅屬判決理由說明
    上的不足，其適用法律並無違誤，附此敘明。
五、據上論斷，應依刑事訴訟法第373條、第368條，判決如主文
    。
本案經檢察官甲○○到庭執行職務。
中    華    民    國    97    年    1     月    31    日
                  刑事庭審判長法  官  謝志揚
                              法  官  劉雪惠
                              法  官  賴淳良
以上正本證明與原本無異。
如不服本判決，應於送達後10日內，向本院提出上訴狀。其未敘
述理由者，並應於提出上訴狀後10日內向本院補提理由狀 (須附
繕本)。
                              書記官  邱廣譽
中    華    民    國    97    年    1     月    31    日


司法院資訊處製作；財團法人民間司法改革基金會備份。
